臺灣桃園地方法院刑事判決
111年度訴字第242號
公  訴  人  臺灣桃園地方檢察署檢察官 
被      告  劉明星


選任辯護人  吳庭毅律師
            邱奕澄律師
上列被告因違反毒品危害防制條例案件，經檢察官提起公訴（11
0年度偵字第11814號、110年度偵字第13235號），本院判決如下
：
    主  文
劉明星無罪。
    理  由
一、公訴意旨略以：被告劉明星明知甲基安非他命係毒品危害防
    制條例所管制之第二級毒品，不得持有、販賣，竟意圖營利
    ，基於販賣第二級毒品之犯意，於附表所示之時、地，及以
    附表所示之方式，以附表所示甲基安非他命之數量及價格，
    販賣給附表所示之人。因認被告涉犯毒品危害防制條例第4
    條第2項之販賣第二級毒品罪嫌。
二、按犯罪事實應依證據認定之，無證據不得認定犯罪事實；不
    能證明被告犯罪者，應諭知無罪之判決，刑事訴訟法第154
    條第2項、第301條第1項分別定有明文。又認定犯罪事實所
    憑之證據，雖不以直接證據為限，間接證據亦包括在內，然
    而無論直接或間接證據，其為訴訟上之證明，須於通常一般
    之人均不致有所懷疑，而得確信其為真實之程度者，始得據
    為有罪之認定，倘其證明尚未達到此一程度，而有合理之懷
    疑存在時，致無從形成對被告有罪之確信，即應由法院諭知
    被告無罪之判決（最高法院76年度台上第4986號判決意旨參
    照）。次按檢察官就被告犯罪事實，應負舉證責任，並指出
    證明之方法，刑事訴訟法第161條第1項定有明文。故檢察官
    對於起訴之犯罪事實，應負提出證據及說服之實質舉證責任
    ，倘其所提出之證據，不足為被告有罪之積極證明，或其指
    出證明之方法，無從說服法院以形成被告有罪之心證，基於
    無罪推定原則，自應為被告無罪判決之諭知（最高法院92年
    度台上字第128號判決意旨參照）。再按販賣毒品案件，購
    毒者所稱向某人買受毒品之指證，不得作為有罪判決之唯一
    證據，仍須調查其他必要之證據，以察其是否與事實相符。
    良以購毒者供出毒品來源，因而查獲其他正犯或共犯者，法
    律規定得減輕或免除其刑，其有為邀輕典而為不實陳述之可
    能，是購毒者供述之憑信性本不及於一般人，則其所證向某
    人購買毒品之供述，必須有補強證據，以擔保其供述之真實
    性。而倘以販毒間對話之通訊監察譯文作為購毒者所指證販
    賣毒品犯罪事實之補強證據，必須渠等之對話內容，依社會
    通念或綜合其他關聯性證據，已足資辨別明白與所指毒品交
    易具有證據上必然之關聯性及同一性，始足與焉（最高法院
    110年度台上字第453號判決意旨參照）。
三、公訴意旨認被告涉犯販賣第二級毒品罪嫌，無非係以：被告
    之供述、證人蔡菱芳之證述、門號0000000000、0000000000
    0、0000000000號通訊監察譯文、桃園市政府警察局刑事警
    察大隊扣押筆錄、扣押物品目錄表及扣案物照片，為其主要
    論據。
四、訊據被告堅決否認有何販賣第二級毒品犯行，辯稱：我沒有
    販賣毒品等語。辯護人為其辯護稱：證人蔡菱芳與被告有財
    務糾紛，且證人蔡菱芳對於購買毒品之次數僅泛稱很多次，
    如何能明確記得每次交易金額及毒品重量，又證人蔡菱芳為
    獲減刑事由而供出被告，故其證述有虛偽之風險；再者，通
    訊監察譯文未提及毒品交易暗語等語。經查：
　　㈠公訴意旨所指被告於109年12月2日販賣第二級毒品部分（
      即起訴書附表編號1）：
　　　⒈證人蔡菱芳於警詢時證稱：109年12月2日這次毒品交易
        ，我出500元，陳文明出1000元，由我向被告購買1500
        元的安非他命0.9公克，我是去被告家門口跟他拿，錢
        也是交給他，然後我在洗衣店門口拿0.6公克毒品交給
        陳文明等語（見臺灣桃園地方檢察署110年度偵字第132
        35號卷【下稱110偵13235卷】一第127、128頁）；於偵
        查中證稱：如果他人打電話請我幫忙買毒品，我就會打
        電話給被告，確認被告是否在家，如果被告在家，我就
        會去向被告拿毒品，這個模式很多次，詳細次數我記不
        清楚，我主要是向被告拿安非他命，海洛因也有，每次
        取得毒品價錢有500、1500、2500不等，每次1、2小包
        ，交付毒品地點是在我向被告承租房屋後面，是新中北
        路190號等語（見臺灣桃園地方檢察署110年度偵字第11
        814號卷【下稱110偵11814卷】第261頁）；於本院審理
        時證稱：109年12月2日19時37分12秒之通訊監察譯文是
        我和陳文明（即小胖）之對話，陳文明說「朋友要再叫
        一張」，是請我幫他買安非他命，那天我打電話給被告
        ，請被告幫忙問看看，後續再打電話給被告說我在門口
        ，這次是我和陳文明合資，我出500元，陳文明出1000
        元買安非他命等語（見本院111年度訴字第242號卷【下
        稱本院訴卷】第304、305頁）。依證人蔡菱芳前揭證述
        內容，雖指稱有於109年12月2日向被告購買毒品，然該
        次毒品交易究竟係證人蔡菱芳受陳文明委託向被告購毒
        ，抑或係與陳文明合資向被告購毒，及本次購毒種類及
        價格等情，前後所述有所出入，而非無瑕疵可指，已難
        憑此遽為不利於被告之認定。
　　　⒉觀諸檢察官所提出之109年12月2日通訊監察譯文（見110
        偵13235卷一第87頁），陳文明於同日晚間7時37分12秒
        與證人蔡菱芳通話時表示：「我朋友要再叫1張」，證
        人蔡菱芳回稱：「我現在喬一下20分鐘20分鐘」，另證
        人蔡菱芳於同日晚間7時50分36秒撥打電話給被告表示
        ：「大哥我在門口」。則證人蔡菱芳與被告通話後，僅
        告知被告其在門口，被告未有任何回應或表示，無從得
        知雙方是否確有見面，且該通訊監察譯文內容並無隻字
        片語提及購買毒品之種類、數量及價金等交易事項，亦
        未見毒販間所慣用之替代毒品交易術語，或彼此有默契
        之隱晦用語等跡象，尤以證人蔡菱芳於偵查中證述其向
        被告購毒之種類有海洛因及甲基安非他命，購毒之價金
        有500、1500、2500等不同價格（見110偵11814卷第261
        、262頁），單憑一句「大哥我在門口」，依社會通念
        尚不足以辨別明白其等所交易毒品之種類及價金，實難
        認被告與證人蔡菱芳已就購毒之種類、數量及價金達成
        合意。又依證人蔡菱芳所述該次毒品交易係受陳文明所
        託或與陳文明合資購毒，再轉交給陳文明分得毒品部分
        ，然卷附通訊監察譯文並無任何證人蔡菱芳嗣後轉交陳
        文明毒品之聯絡情形，故證人蔡菱芳於該日是否確有向
        被告購得毒品再轉交陳文明，亦有疑義。是以，上開通
        訊監察譯文不足以作為證人蔡菱芳指證被告有販賣第二
        級毒品犯行之補強證據。
　　　⒊至警方於110年3月11日對被告執行搜索時，固當場扣得
        甲基安非他1包、玻璃球吸食器2組、玻璃球1顆、削尖
        吸管1支、電子磅秤1台、夾鏈袋1批、手機1支等物，有
        本院搜索票、桃園市政府警察局大溪分局搜索扣押筆錄
        、扣押物品目錄表及扣案物照片在卷可參（見110偵字1
        1814號卷第55、59至65、67至79頁）。然前揭甲基安非
        他命1包之毛重僅1.8公克，數量非鉅，被告於警詢及偵
        訊時均供稱其有施用甲基安非他命（見110偵11814卷第
        19、106頁），參以扣案之物品中尚有可作為施用毒品
        工具之吸食器，則扣案毒品係供被告自己施用，核與常
        情無違。是上開扣案物顯然無法密切連結被告販賣甲基
        安非他命一事，尚難資以佐證補強證人蔡菱芳證述之憑
        信性，自無法認已達於確信其為真實之程度。
　　㈡公訴意旨所指被告於110年1月22日販賣第二級毒品部分（
      即起訴書附表編號2）：
　　　⒈證人蔡菱芳雖於警詢及本院審理時證稱：110年1月22日
        這次毒品交易，我出500元，陳文明出1000元，由我向
        被告購買1500元的安非他命0.9公克，我是去被告家門
        口跟他拿，錢也是交給他，然後我在新中北路200巷門
        口拿0.6公克毒品交給陳文明等語（見110偵13235卷一
        第129頁；本院訴卷第306頁），惟證人蔡菱芳所為不利
        於被告之證詞，仍須有在客觀上具相當關聯性，且經綜
        合觀察而足以強化或印證其指證憑信性之補強證據。
　　　⒉細譯檢察官所提出之110年1月22日通訊監察譯文（見110
        偵13235卷一第88頁），證人鄭俊亮以其持用之行動電
        話門號0000-000000撥打電話至被告持用之行動電話門
        號0000-000000，然並未接通電話，該通訊監察譯文係
        證俊亮於等候接通電話過程中與不知名之人對話內容。
        而證人蔡菱芳否認其為該通訊監察譯文中與證人鄭俊亮
        對話之人（見本院訴卷第305、306頁），證人鄭俊亮亦
        於本院審理時證述其無法辨識是其與何人之對話內容（
        見本院訴卷第300頁），是該通訊監察譯文是否為證人
        鄭俊亮與證人蔡菱芳之對話，已非無疑。又證人蔡菱芳
        於本院審理時經檢察官提示前揭通訊監察譯文後證稱：
        時間太久，我沒有辦法確認110年1月22日當天有無找被
        告買毒品等語（見本院訴卷第305、306頁），益徵證人
        蔡菱芳前揭證述有於110年1月22日與被告見面交易毒品
        一節，其指證之憑信性即有疑義。況且，該通訊監察譯
        文並未有證人蔡菱芳與陳文明或證人蔡菱芳與被告之通
        話內容，無從補強證人蔡菱芳所證有與陳文明合資向被
        告購買第二級毒品之真實性。從而，上開通訊監察譯文
        內容實無從作為證人蔡菱芳不利於被告證述內容之補強
        證據。
　　　⒊本案扣案物均無法作為證人蔡菱芳前揭證詞之補強證據
        ，已詳敘如前，茲不贅述。
五、綜上所述，證人蔡菱芳所為被告販賣第二級毒品之指證，有
    前揭瑕疵可議，且卷附通訊監察譯文及扣案物等證據均不足
    以擔保證人蔡菱芳上開證述之真實性。本案依檢察官所舉各
    項證據方法，難認被告有公訴意旨所指販賣第二級毒品犯行
    ，無法使本院形成被告有罪之心證，揆諸前揭說明，基於無
    罪推定原則，本院認不能證明被告犯罪，自應為無罪判決之
    諭知。
據上論斷，應依刑事訴訟法第301條第1項前段，判決如主文。
本案經檢察官許炳文提起公訴，檢察官劉倍到庭執行職務。
中　　華　　民　　國　　111 　年　　8 　　月　　10　　日
                  刑事第十八庭  審判長法官  陳囿辰

                                      法官  姚懿珊

                                      法官　羅文鴻
以上正本證明與原本無異。
如不服本判決應於收受判決後20日內向本院提出上訴書狀，並應
敘述具體理由。其未敘述上訴理由者，應於上訴期間屆滿後20日
內向本院補提理由書(均須按他造當事人之人數附繕本)「切勿逕
送上級法院」。 
　　　　　　　　　　　　　　　      書記官　林佳穎
中　　華　　民　　國　　111 　年　　8 　　月　　10　　日
附表：
編號 購買者 交易時間 交易地點 交易甲基安非他命之數量及金額（新臺幣） 譯文時間 交易方式 1 蔡菱芳 109年12月2日 晚間7時50分許 桃園市○○區○○○路000號 0.9公克之甲基安非他命1500元 109年12月2日晚間7時37分、7時50分 蔡菱芳與劉明星先以電話聯繫，隨後於左列時、地與劉明星見面，並當場完成左列之交易。 2 蔡菱芳 110年1月22日 晚間7時22分許 桃園市○○區○○○路000號 0.9公克之甲基 安非他命1500元 110年1月22日晚間7時22分 劉明星與蔡菱芳於左列時、地見面，並當場完成左列之交易。